臺灣橋頭地方法院民事判決
111年度橋簡字第371號
原      告  許進祥  
被      告  李秀英  
訴訟代理人  陳又誠  

上列當事人間請求給付票款事件，本院於民國111年6月23日言詞
辯論終結，判決如下：
    主  文
原告之訴駁回。
訴訟費用由原告負擔。
    事實及理由
一、按債務人對於支付命令之全部或一部，得於送達後20日之不
    變期間內，不附理由向發命令之法院提出異議；債務人對於
    支付命令於法定期間合法提出異議者，支付命令於異議範圍
    內失其效力，以債權人支付命令之聲請，視為起訴或聲請調
    解，民事訴訟法第516條第1項、第519條第1項分別定有明文
    。次按民法第275條規定連帶債務人中之1人受確定判決，而
    其判決非基於該債務人之個人關係者，為他債務人之利益亦
    生效力，故債權人以各連帶債務人為共同被告提起給付之訴
    ，倘被告1人係提出非基於個人關係之抗辯而有理由者，此
    時判決效力自不及於他債務人。查原告以其持有附表所示之
    支票1紙（下稱系爭支票），聲請本院對發票人即被告、背
    書人即吳素貞核發支付命令，並請求被告、吳素貞連帶負清
    償票款之責任，而被告於支付命令送達後，雖係以系爭支票
    已罹於時效為由聲明異議（註：吳素貞未聲明異議），但吳
    素貞在本件訴訟繫屬前之110年8月28日，已與原告簽訂協議
    書表示願清償系爭支票之債務，致有以契約承認債務之情形
    ；加以兩造在本件訴訟繫屬期間所攻防者，乃被告有無拋棄
    系爭支票時效利益等情況，核屬被告個人關係所生之事由。
    因此，本件判決效力自不及於吳素貞，先此敘明。
二、原告主張：原告持有被告簽發並由吳素貞背書之系爭支票1
    紙，屆期提示因存款不足而退票，且被告迭經催討均置之不
    理，爰依法提起本訴，請求被告清償票據債務。聲明：被告
    應與吳素貞連帶給付原告新臺幣（下同）143,000元，及自
    民國106年9月16日起至清償日止，按週年利率6％計算之利息
    。
三、被告則以：系爭支票之票載發票日為106年9月15日，迄今已
    罹於時效，被告可行使時效抗辯，拒絕清償，故原告請求無
    理由等詞置辯。聲明：原告之訴駁回；如受不利判決，願供
    擔保請准宣告免予假執行。
四、本院之判斷：
㈠、按票據上之權利，對支票發票人自發票日起算，1年間不行使
    ，因時效而消滅，票據法第22條第1項後段定有明文。而時
    效完成後，債務人得拒絕給付，民法第144條第1項亦有明定
    。另時效完成後，債務人雖僅取得拒絕給付之抗辯權，而非
    使債權人之債權因而消滅，但債務人一經行使抗辯權，該當
    權利之請求權即歸於消滅；且時效完成後，縱使債權人有再
    次行使權利之情形，亦不生中斷時效或中斷事由終止重行起
    算時效之問題（最高法院99年度第5次民事庭會議決議、89
    年度台上字第1623號判決意旨參照）。
㈡、經查，原告執有被告簽發之系爭支票，其票載發票日為106年
    9月15日，有支票影本附卷可稽（見司促卷第5頁；本院卷第
    43頁），是依前揭規定，原告就系爭支票之債權請求權，至
    遲應在107年9月15日前對被告有請求、承認或起訴等中斷時
    效之行為，否則其執有系爭支票之票款請求權即有因時效屆
    滿，併被告主張時效抗辯而消滅之虞。然而，原告在系爭支
    票於106年9月15日屆期提示並因存款不足退票後，遲至110
    年8月10日才具狀向本院聲請對被告核發支付命令，且在此
    之前，均未曾向被告本人催討，僅要求背書人即吳素貞返還
    債務一情，已據原告自承明確（見本院卷第56頁），並有民
    事支付命令聲請狀暨所附證物存卷可查（見本院卷第41至43
    頁）。因此，原告既於系爭支票之票款請求權罹於時效後之
    110年間，才有向被告本人催討債務之情形，依首揭說明，
    被告自得行使時效抗辯並拒絕清償無疑。
㈢、至原告在本院審理期間，固補充：伊向吳素貞催討債務時，
    有要求吳素貞找票主也就是被告出來負責，且系爭支票106
    年跳票時，就有找吳素貞催討了等詞（見本院卷第56頁）。
    惟時效中斷，限於當事人、繼承人、受讓人之間始有效力，
    為民法第138條規定所明揭，故時效之中斷僅具有相對的效
    力，債權人縱使對連帶債務人中之1人行使權利，或連帶債
    務人中之1人對債權人清償、承認債務，進而使該債務人與
    債權人間之時效因而中斷，但對其他債務人而言，債權之消
    滅時效仍不發生中斷之情形。是以，原告縱有向吳素貞催討
    債務，導致其與吳素貞間就系爭支票之債權請求權時效中斷
    並重新起算等情事，但此顯不影響被告行使時效抗辯並拒絕
    清償之權利。況且，原告聲稱其有要求吳素貞找票主即被告
    出來負責，但遍觀卷內事證，均未見吳素貞有代為傳達，致
    使系爭支票之債權請求權發生時效中斷之情況。因此，被告
    執以前詞辯解，尚無足採。
㈣、此外，原告雖提出其與吳素貞在110年8月28日簽立債務清償
    協議書，上載：吳素貞持系爭支票向原告借款，並同意於11
    0年8月31日起分期清償等詞，據以主張該紙協議書簽立時，
    被告有授權被告訴訟代理人代為同意，故被告同有拋棄時效
    利益之情形（見本院卷第47頁、第56至57頁）。然而，前開
    協議書之立書人僅有吳素貞，且未見被告或被告訴訟代理人
    有任何同意或代為同意之記載等情況，經本院審閱無誤（見
    本院卷第47頁），且被告訴訟代理人亦否認其有得到被告授
    權可代為處理系爭支票之票據債務等情況（見本院卷第57頁
    ）；參以原告迄言詞辯論終結前，均未提出任何事證可佐被
    告有親自同意，或授權被告訴訟代理人代為同意拋棄有關系
    爭支票時效利益之情形，僅泛稱：當初吳素貞是跟被告訴訟
    代理人一起來找伊，伊認為被告就是授權給被告訴訟代理人
    來處理債務，且被告訴訟代理人有代理被告同意前開協議書
    之簽立云云（見本院卷第57頁），但被告身為系爭支票之票
    載發票人，經原告催討票據債務時，要求被告訴訟代理人出
    面瞭解情況，本無任何違反常理之處，自無從憑此遽認被告
    有授權乃至同意拋棄時效利益之情形。從而，在原告未能提
    出證據可證被告有親自同意，或授權被告訴訟代理人代為同
    意拋棄有關系爭支票時效利益之情形前，本院當無從以原告
    之前詞主張，遽為其有利之認定。
五、綜上所述，原告對被告雖享有系爭支票所表彰之票據債權，
    惟該債權之請求權已罹於時效，且被告為時效抗辯，復依卷
    內事證亦無從佐實被告有拋棄時效利益之情況，則原告仍執
    系爭支票要求被告清償票據債務，並聲明請求：被告應與吳
    素貞連帶給付原告143,000元，及自106年9月16日起至清償
    日止，按週年利率6％計算之利息，自無理由，應予駁回。
六、本件事證已臻明確，兩造其餘攻擊防禦方法及舉證，經核與
    判決結果不生影響，無逐一論列之必要，併予敘明。
七、訴訟費用負擔之依據：民事訴訟法第78條。
中　　華　　民　　國　　111 　年　　7 　　月　　 8　　日
    　　　　　　　橋頭簡易庭　法　　　官  楊博欽
以上正本係照原本作成。
如不服本判決，應於送達後20日內，向本院提出上訴狀並表明上
訴理由，如於本判決宣示後送達前提起上訴者，應於判決送達後
20日內補提上訴理由書（須附繕本）。
中　　華　　民　　國　　111 　年　　7 　　月　　 8　　日
    　　　　　　　　　　　　書　記　官  許雅瑩
附表：
支票發票人 背書人 票載發票日 付款銀行 票面金額 （新臺幣） 支票號碼 李秀英 吳素貞 106年9月15日 陽信銀行平等分行 151,000元 AG0000000